【裁判字號】    92,訴,1845
【裁判日期】    921110
【裁判案由】    違反槍砲彈藥刀械管制條例等
【裁判全文】
臺灣臺中地方法院刑事判決                        九十二年度訴字第一八四五號
    公  訴  人  臺灣臺中地方法院檢察署檢察官
    被      告  甲○○
    選任辯護人  鄭志明律師
右列被告因違反槍砲彈藥刀械管制條例等案件，經檢察官提起公訴（九十一年度偵字
第一九五九一號），本院判決如左：
    主  文
甲○○未經許可，持有手槍，處有期徒刑伍年陸月，併科罰金新臺幣貳拾萬元，罰金
如易服勞役，以罰金總額與陸個月之日數比例折算，扣案之奧地利ＧＬＯＣＫ廠製
型口徑9mm制式半自動手槍壹枝（槍枝管制編號：0000000000）沒收；又
因過失致人於死，處有期徒刑壹年。應執行有期徒刑陸年，併科罰金新臺幣貳拾萬元
，罰金如易服勞役，以罰金總額與陸個月之日數比例折算，扣案之奧地利ＧＬＯＣＫ
廠製型口徑9mm制式半自動手槍壹枝（槍枝管制編號：0000000000）沒
收。
    事  實
一、緣甲○○於民國九十一年八月一日凌晨三時許，偕同友人戊○○、乙○○一同前
    往陳振輝所開設址在臺中市○區○○路三五九巷一號之「ＯＬＤ  ＰＵＢ」店內
    飲酒，乙○○於當日凌晨近四時許，先行離開至店外汽車後座平躺睡覺，戊○○
    、陳振輝、甲○○則由左至右依序坐在店內吧台前繼續飲酒，陳振輝女友柯惠真
    則在吧台內整理雜務。期間，約於當日凌晨四時十分許，甲○○曾至店門外香爐
    下拿取塑膠袋一包，交予陳振輝，經陳振輝打開塑膠袋並起出內裝有口徑9mm制
    式子彈之奧地利ＧＬＯＣＫ廠製型口徑9mm制式半自動手槍一枝（槍枝管制編
    號：0000000000）後，乃持交予甲○○，甲○○明知其並未經主管機
    關許可，竟仍基於持有手槍及子彈之犯意，而允受之，並自斯時起持有上開制式
    手槍及子彈。惟甲○○自陳振輝處接過上開制式手槍（內裝制式子彈）時，由於
    陳振輝係握住槍管以槍托部位交付，甲○○本應注意不能任意扳動扳機，以免擊
    發子彈，誤傷他人，且就槍枝所擊發之子彈足以致人死亡亦能預見，而依當時情
    形，又無不能注意之情事，竟疏未注意不慎觸擊扳機擊發上開制式手槍內之子彈
    ，並擊中坐在甲○○左側之陳振輝，子彈由陳振輝之右大腿股關節部位射入骨盆
    腔內。甲○○見狀，乃即自行駕駛車牌號碼七Ｍ─三０００號之自小客車，載同
    柯惠真、戊○○將陳振輝送醫，並將上開制式手槍一併攜帶放置在該輛自小客車
    上。而於當日凌晨四時三十八分許將陳振輝送抵私立中國醫藥學院附設醫院急救
    後，甲○○隨即攜帶前開制式手槍離去，並駕車駛往臺中市○○○○路與昌平東
    二街口處，將上開制式手槍以塑膠袋裝置藏放在附近之草叢中。陳振輝延至當日
    十三時五十分許，仍因槍傷失血性休克死亡。嗣於九十一年十月四日傍晚，甲○○攜帶前開制式手槍一枝至臺中市○○○路五二０號「耕讀園書香茶行」，並以
    電話向臺中市警察局第二分局員警投案，而於同日十九時許，為警在該茶行內扣
    得前開制式手槍一枝。
二、案經丙○○、己○○告訴及臺中市警察局第二分局報告臺灣臺中地方法院檢察署
    檢察官偵查起訴。
    理  由
一、訊據被告甲○○除對於持有前開制式手槍否認係基於持有之意思持有，以及辯稱
    ：於案發當日已將前開制式手槍丟棄在草叢中，至九十一年十月四日傍晚，為了
    投案才再去起出云云外，對於其餘事實，業於本院審理時坦認犯罪，核與其於警
    訊及偵查中供述之情節大致相符，復經證人柯惠真、戊○○於警訊、偵查及本院
    審理時及證人乙○○於偵查及本院審理時證稱無訛。且查：
（一）扣案之手槍一枝及自被害人陳振輝體內取出之彈頭碎片二片、彈頭一顆，連同
      員警在「ＯＬＤ  ＰＵＢ」店內吧台前方木椅間地上扣得之彈殼一顆（採集之
      地點詳如偵查卷第三十一頁編號），均送內政部警政署刑事警察局鑑驗結果
      ，其中：
    1.送鑑制式半自動手槍一枝（槍枝管制編號0000000000號），認係奧
      地利ＧＬＯＣＫ廠製型口徑9mm制式半自動手槍，槍枝機械性能良好，認具
      殺傷力；
    2.送鑑彈殼一顆，認係已擊發口徑9mm之制式彈殼；送鑑彈頭碎片二片，認均係
      已擊發之制式彈頭鉛心；送鑑彈頭一顆，認係受撞擊變形之已擊發制式彈頭，
      僅餘二條右旋來復線。
      有該局九十一年十月十八日刑鑑字第０九一０二八二一一九號、九十一年八月
      二十八日刑鑑字第０九一０二一００四七號槍彈鑑定書各一份附卷可稽。
（二）又被害人陳振輝經於九十一年八月一日凌晨四時三十八分許送抵私立中國醫藥
      學院附設醫院就醫後，於當日十三時五十分許不治死亡，經臺灣臺中地方法院
      檢察署檢察官督同法醫師、檢驗員相驗、解剖結果：被害人陳振輝右大腿股關
      節部位有一彈頭射入口，入口圓形，徑長一．二公分，周圍無煙暈輪，右側股
      骨頸遭彈頭擊碎骨折，骨盆腔內明顯外傷出血，彈頭擊碎右股骨頸後，自右骨
      盆腔壁進入，水平方向自右向左橫過骨盆腔，路徑略為向上向後，連續貫穿膀
      胱、乙狀結腸、左側總腸骨靜脈，停止於左骨盆腔壁腸骨內側。研判被害人陳
      振輝係因遠距離槍傷失血性休克死亡等情，則據法務部法醫研究所鑑定人丁○○法醫師到庭結證無訛，復有私立中國醫藥學院附設醫院法醫參考病歷摘要、
      病歷、臺灣臺中地方法院檢察署勘驗筆錄、複驗（解剖）筆錄、驗斷書、相驗
      屍體證明書、解剖照片、被害人陳振輝生前衣褲照片、法務部法醫研究所（九
      一）法醫所醫鑑字第一一０四號鑑定書在卷可佐。而扣案之制式手槍（管制編
      號0000000000號）試射彈頭、殼，經比對結果，發現與前開送鑑之
      彈頭一顆之來復線特徵紋痕及彈殼一顆之彈底特徵紋痕相吻合，認均係由管制
      編號0000000000號之槍枝所擊發一節，又據內政部警政署刑事警察
      局於九十一年十一月十四日以刑鑑字第０九一０三０九一二三號函覆在卷。可
      知被害人陳振輝確係遭扣案制式手槍所擊發之子彈射中右大腿骨關節部位而致
      失血性休克死亡，應臻明確。
（三）按在槍枝裝有子彈之情形下，若扣動扳機，將擊發子彈，而所擊發之子彈足以
      致人死傷，乃具一般智識、社會經驗之人均知曉之事理。在本案中，被害人陳
      振輝執交內裝有制式子彈之扣案制式手槍予被告甲○○時，係自握槍管，而以
      槍托交付之，一般人在此情狀，均會注意在握取槍把時，不能誤觸扳機，以防
      意外，而依卷證資料顯示，被告甲○○於本案案發時，並無不能注意之情形，
      竟於拿取前開制式手槍時，疏未注意以致誤觸扳機擊發子彈，致使被害人陳振
      輝中彈殞命，被告甲○○顯有過失，且被告之過失行為與被害人陳振輝之死亡
      間，具有相當因果關係，灼然甚明。
（四）被告甲○○雖以前揭情詞置辯，然查：
  １、所謂持有，係指將物置於自己實力支配之下，並不以該物為自己所有為必要。
      而被告甲○○自被害人陳振輝執交原本裝有制式子彈之扣案制式手槍，並予收
      受時起，前開制式手槍（含內裝之制式子彈）顯已在被告甲○○手中，如何操
      控該枝槍枝，自然係由被告掌控，此由被告在握持時發生自己觸按扳機，致擊
      中被害人陳振輝之結果，亦可證之，足徵被告自被害人陳振輝手中收受前開扣
      案之制式手槍（內裝制式子彈）時起，即已該當「持有手槍」之構成要件。
  ２、被告甲○○雖另謂：於事發當日已將扣案之制式手槍棄置在臺中市○○路附近
      之草叢，至九十一年十月四日傍晚始取回等語，惟扣案之制式手槍放置在臺中
      市○○路附近之草叢中一事，僅有被告一人知悉，且被告自承於放置時有以塑
      膠袋包裝，再參以被告於九十一年八月一日持前開制式手槍誤擊被害人陳振輝
      後，迄至投案日即同年十月四日止，已逾二月之久，被告卻仍能於同一放置地
      點起出該制式手槍，可知前開制式手槍雖非始終由被告隨身攜帶或置於其平日
      生活起居之處所，但被告對該制式手槍顯然仍有隨時可加以處置之支配力。是
      以被告自九十一年八月一日自被害人陳振輝處持有前開制式手槍時起，迄至同
      年十月四日起出交由警方時止，均持有前開制式手槍之事實，即堪認定。
  ３、據上，被告辯稱：並無持有手槍之犯意，且於九十一年八月一日已將扣案之制
      式手槍丟棄云云，均無足取。
（五）此外，尚有臺灣臺中地方法院檢察署檢察官履勘「ＯＬＤ  ＰＵＢ」時製作之
      履勘現場筆錄、「ＯＬＤ  ＰＵＢ」左邊吧詳細尺寸圖、現場照片十七張、
      臺中市警察局第二分局扣押筆錄、槍枝照片二張、刑事案件證物採驗紀錄表四
      紙、內政部警政署刑事警察局九十一年十月十七日刑鑑字第０九一０二二七九
      二一號鑑驗通知書一份附卷可稽，及扣案之制式手槍（管制編號000000
      0000號）一枝足資佐憑。
（六）綜上所陳，被告甲○○所辯，既不可採，從而，本件事證明確，被告右開犯行
      ，洵堪認定。
二、核被告未經許可，持有制式手槍及制式子彈之行為，係犯槍砲彈藥刀械管制條例
    第七條第四項之未經許可，持有手槍罪及同條例第十二條第四項之未經許可，持
    有子彈罪；又因誤觸手槍扳機，擊中被害人陳振輝，並致被害人陳振輝死亡部分
    ，則另犯刑法第二百七十六條第一項之過失致人於死罪。又：
（一）被告一持有行為，同時持有制式手槍一枝及制式子彈一顆，分別觸犯未經許可
      ，持有手槍罪及未經許可，持有子彈罪，為想像競合犯，應從一重之未經許可
      ，持有手槍罪處斷。
（二）另按刑法第五十五條後段所規定之牽連犯，其原因行為與結果行為必須均係出
      於故意始足當之，如一為故意行為，一為過失行為，即無由成立牽連犯之餘地
      （最高法院八十五年度台上字第五九一七號裁判可資參照）。是以本案被告甲○○所犯上開二罪，犯意各別，行為不同，應分論併罰。公訴人認被告所犯二
      罪為想像競合犯，應依刑法第五十五條規定，從一重以未經許可持有手槍罪處
      斷，容有未洽。
（三）公訴人雖認被告甲○○係於不詳時地以不詳方法取得扣案之制式手槍一枝及制
      式口徑9mm子彈一顆後，於九十一年八月一日凌晨三時許，攜帶裝填前開制式
      子彈之制式手槍至「ＯＬＤ  ＰＵＢ」飲酒，但此已為被告所堅詞否認，辯稱
      ：扣案之制式手槍（內裝制式子彈）並非伊原本即攜帶進入「ＯＬＤ  ＰＵＢ
      」，而係進入該店後，又外出拿進來的等語，核與證人戊○○、乙○○到庭均
      結證稱：當日到「ＯＬＤ  ＰＵＢ」前，被告、證人戊○○、乙○○即已先去
      吃薑母鴨，之後才又到「ＯＬＤ  ＰＵＢ」去，渠等三人均未攜帶槍枝或子彈
      ，且亦沒有帶塑膠袋、皮包，是空手進入「ＯＬＤ  ＰＵＢ」等語相符，所辯
      已非全然無據而不可信。而證人柯惠真於偵查中又係證稱：「甲○○從當時凌
      晨三點多進來到事發約一個鐘頭左右，這期間，我沒注意到甲○○有沒有走出
      去店門外．．．」「最後店裡面只剩我們四個人（按指被告、陳振輝、柯惠真
      、戊○○）的時候，我確定甲○○沒有走出去店外過。」等語，可知證人柯惠
      真對於被告甲○○在店內之動靜，並未完全注意，自難依此認定被告辯稱：係
      走出店外拿取槍枝之辯詞，必不可採。被告辯稱：扣案之制式手槍及原裝填在
      手槍內之制式子彈一顆，係被害人陳振輝叫伊至店外拿取的云云，雖無任何證
      據可佐實之，但依現有卷證資料，亦查無積極證據足認被告於九十一年八月一
      日凌晨三時許進入「ＯＬＤ  ＰＵＢ」前即已持有扣案之制式手槍及原裝填在
      手槍之制式子彈一顆，公訴人此部分之事實認定，尚嫌速斷。是以，依罪疑唯
      輕原則，本院僅認定扣案之制式手槍及原裝填在手槍之制式子彈一顆係被告於
      進入「ＯＬＤ  ＰＵＢ」後，再至店外所拿取，進而持有，附此明。
（四）爰審酌被告前於九十一年間甫因違反槍砲彈藥刀械管制條例案件（未經許可持
      有子彈），經臺灣高雄地方法院於九十一年五月二十九日以九十一年度訴字第
      一０六九號判處有期徒刑二月，如易科罰金，以銀元三百元折算一日，併科罰
      金新臺幣三千六百元，罰金如易服勞役，以銀元三百元折算一日確定，於九十
      一年十月八日執行完畢（不構成累犯），有臺灣臺中地方法院檢察署刑案資料
      查註紀錄表、臺灣高等法院被告全國前案紀錄表各一份在卷可按，竟仍不知警
      惕，又持有本件制式手槍及子彈；被告原本只是偕同友人前往被害人陳振輝經
      營之「ＯＬＤ  ＰＵＢ」捧場，在接收被害人陳振輝所執交之槍枝時，不慎發
      生擊中被害人陳振輝之結果，犯罪之動機、目的均非若一般持有槍砲彈藥類型
      犯罪之兇殘，亦非以加害良善為目的，且其未經許可持有手槍及子彈之行為，
      雖造成被害人陳振輝死亡之結果，但所持有之子彈只有一顆，且於擊中被害人
      陳振輝時業已擊發，所持有之制式手槍亦只有一枝，對社會治安固具有潛在之
      危害，然尚未因此造成公眾或他人之其他現實惡害，犯罪之情節並非重大，且
      於犯後復能在家人及朋友之勸說下，主動投案，交出扣案制式手槍，顯有悔過
      之意，犯後就大部分之犯行復能坦承，態度非惡，惟迄今仍未能與被害人陳振
      輝之父母即丙○○、己○○就賠償事宜達成和解等一切情狀，分別量處如主文
      所示之刑，並就併科罰金部分諭知易服勞役之折算標準，暨定其應執行之刑，
      及就併科罰金部分諭知易服勞役之折算標準，以示懲儆。
三、扣案之制式手槍一枝（槍枝管制編號0000000000號），係違禁物，應
    依刑法第三十八條第一項第一款之規定宣告沒收。
據上論斷，應依刑事訴訟法第二百九十九條第一項前段，槍砲彈藥刀械管制條例第七
條第四項、第十二條第四項，刑法第十一條前段、第二百七十六條第一項、第五十五
條、第四十二條第二項、第五十一條第五款、第三十八條第一項第一款，罰金罰鍰提
高標準條例第一條前段、第二條，判決如主文。
中      華      民      國      九十二      年      十一    月    十    日
                                臺灣臺中地方法院刑事第二庭
                                審判長法  官  張  智  雄
                                      法  官  柯  崑  輝
                                      法  官  莊  嘉  蕙
右正本證明與原本無異。
如不服本判決，應於送達後十日內向本院提出上訴狀（須附繕本），上訴於臺灣高等
法院臺中分院。
                                      書記官
中      華      民      國      九十二      年      十一    月   十二   日
附錄論罪科刑法條
中華民國刑法第二百七十六條第一項
因過失致人於死者，處二年以下有期徒刑、拘役或二千元以下罰金。
槍砲彈藥刀械管制條例第七條
未經許可，製造、販賣或運輸火砲、肩射武器、機關槍、衝鋒槍、卡柄槍、自動步槍
、普通步槍、馬槍、手槍或各類砲彈、炸彈、爆裂物者，處死刑、無期徒刑或七年以
上有期徒刑；處徒刑者，併科新台幣三千萬元以下罰金。
未經許可，轉讓、出租或出借前項所列槍砲、彈藥者，處無期徒刑或五年以上有期徒
刑，併科新台幣一千萬元以下罰金。
意圖供自己或他人犯罪之用，而犯前二項之罪者，處死刑或無期徒刑；處徒刑者，併
科新台幣五千萬元以下罰金。
未經許可，持有、寄藏或意圖販賣而陳列第一項所列槍砲、彈藥者，處五年以上有期
徒刑，併科新台幣一千萬元以下罰金。
第一項至第三項之未遂犯罰之。
槍砲彈藥刀械管制條例第十二條第四項
未經許可，持有、寄藏或意圖販賣而陳列子彈者，處五年以下有期徒刑，併科新台幣
三百萬元以下罰金。


司法院資訊處製作；財團法人民間司法改革基金會備份。
